臺灣桃園地方法院刑事判決
111年度侵訴字第8號
公  訴  人  臺灣桃園地方檢察署檢察官 
被      告  甲○○



選任辯護人  謝孟儒律師
上列被告因妨害性自主罪案件，經檢察官提起公訴（110年度偵
字第8641號），本院判決如下：
    主  文
甲○○無罪。
    理  由
一、公訴意旨略以：被告甲○○於民國109年12月間為收拾其結束
    營業之咖啡店、整理其所經營位於新竹縣○○鎮○○路0段000號
    彩券行，及整理其所經營位於桃園市○○區○○路○○段000巷000
    ○0號○○○馬場（下稱○○○馬場），邀請代號AE000-A110003號
    女子（民國68年生，真實姓名詳如對照表，下稱甲女）協助
    ，並提供桃園市○○區○○里0鄰○○0號房屋（下稱：○○1號居所
    ）內空房予甲女借宿，甲女於109年12月14日因白天工作疲
    累，返回○○1號居所後便洗澡就寢，被告竟於109年12月15日
    凌晨3時許，基於強制性交之犯意，進入甲女所睡客房內，
    違反甲女意願，以身體壓制甲女，並脫去甲女褲子，以手指
    及陰莖插入甲女陰道之方式，對甲女為性交行為得逞1次。
    因認被告涉犯刑法第221 條第1 項強制性交罪嫌。
二、按犯罪事實應依證據認定之，無證據不得認定犯罪事實；又
    不能證明被告犯罪者，應諭知無罪之判決，刑事訴訟法第15
    4 條第2 項、第301 條第1 項分別定有明文。次按，認定犯
    罪事實所憑之證據，雖不以直接證據為限，間接證據亦包括
    在內，然而無論直接證據或間接證據，其為訴訟上之證明，
    須於通常一般之人均不致有所懷疑，而得確信其為真實之程
    度者，始得據為有罪之認定，倘其證明尚未達到此一程度，
    而有合理之懷疑存在，無從使事實審法院得有罪之確信時，
    即應為被告無罪之判決（最高法院76年台上字第4986號判例
    意旨參照）。又被害人之為證人，與通常一般第三人之為證
    人不同。被害人就被害經過所為之陳述，其目的在於使被告
    受刑事訴追處罰，與被告處於絕對相反之立場，其陳述或不
    免渲染、誇大。是被害人縱立於證人地位具結而為指證、陳
    述，其供述證據之證明力仍較與被告無利害關係之一般證人
    之陳述為薄弱。從而，被害人就被害經過之陳述，除須無瑕
    疵可指，且須就其他方面調查又與事實相符，亦即仍應調查
    其他補強證據以擔保其指證、陳述確有相當之真實性，而為
    通常一般人均不致有所懷疑者，始得採為論罪科刑之依據，
    非謂被害人已踐行人證之調查程序，即得棄置其他補強證據
    不論，逕以其指證、陳述作為有罪判決之唯一證據（最高法
    院95年度台上字第6017號判決意旨參照）。再所謂補強證據
    ，則指除該陳述本身之外，其他足以證明犯罪事實確具有相
    當程度真實性之證據而言，且該必要之補強證據，須與構成
    犯罪事實具有關聯性，非僅增強被害人指訴內容之憑信性（
    最高法院102 年度台上字第4323號判決意旨參照），是被害
    人前後陳述是否相符、指述是否堅決、有無誣攀他人之可能
    ，其與被告間之交往背景、有無重大恩怨糾葛等情，僅足作
    為判斷被害人陳述是否有瑕疵之參考，因仍屬被害人陳述之
    範疇，尚不足資為其所述犯罪事實之補強證據（最高法院10
    1 年度台上字第3573號判決參照）。次者，性侵害犯罪態樣
    複雜多端，且大多數係在無第三人在場之隱密處所發生，若
    被告否認犯罪，被害人之指證，往往成為最重要之直接證據
    。事實審法院為發現真實，以維護被告之正當利益，對於被
    害人指證是否可信，自應詳加調查，必其指證確與事實相符
    ，而無重大瑕疵者，始得採為論罪之依據（最高法院100 年
    度台上字第1819號判決意旨參照）。是以，被害人之證述若
    有瑕疵，復無適合之補強證據足以擔保其指證、陳述之真實
    性，而無法究明，則被害人單方面之指述即難採為認定犯罪
    事實之依據。
三、檢察官起訴被告涉犯上開罪嫌，係以被告供述、證人即告訴
    人甲女之證述、證人即被告女友曾嘉麗證述、甲女繪製案發
    地點平面圖、桃園市政府警察局110年3月3日桃警鑑字第000
    0000000-0號刑事案件證物採驗紀錄表、桃園市政府警察局1
    10年4月22日桃警鑑字第1100029255號函、內政部警政署110
    年3月9日刑生字第1100007487號鑑定書及內政部警政署110
    年4月12日刑生字第1100026366號鑑定書等件為其論據。
四、訊據被告固坦承其與甲女為朋友關係，甲女於109年12月間
    確實有至其○○1號居所住宿過夜，惟堅詞否認有何對甲女強
    制性交行為，辯稱：甲女與我很熟，且經常到我家吃飯，所
    以在109年12月間才會到○○1號居所借宿，但甲女借宿期間，
    我女友曾嘉麗也都與我同住，我不可能在曾嘉麗在場的時候
    對甲女強制性交，我與甲女於109年的夏天、同年的12月間
    確實有發生過性行為，但都是合意並無強制，也不是發生在
    ○○1號居所內等語。經查：
　 （一）被告與甲女為朋友關係，甲女於109年12月12日至15日
         期間，至被告經營之○○○馬場工作，並借宿於被告之○○
         1號居所，甲女於109年12月15日離開○○1號居所後，於
         110年1月6日持沾有被告精液之衛生紙報警、驗傷，對
         被告提出妨害性自主告訴等情經證人甲女證述明確，
         為被告所不否認，有甲女指認犯罪嫌疑人紀錄表、桃
         園市政府警察局龍潭分局龍潭派出所受理刑事案件報
         案三聯單、內政部警政署刑事警察局110年4月12日刑
         生字第1100026366號鑑定書、性侵害犯罪事件通報表
         、國軍桃園總醫院受理疑似性侵害事件驗傷診斷書等
         證據在卷足憑（見偵字卷第59至65頁、第99頁、157至
         159頁，不公開偵字卷第7至10頁、15至19頁），是甲
         女確自109 年12月12日起至同年月15日止借宿於被告○
         ○1號居所，並於110 年1月6日前往警局提出性侵告訴
         乙節，首堪認定。
　 （二）再觀察告訴人指訴內容：
　　　　 1、告訴人先於110年1月6日警詢時供述：109年12月15
            日凌晨被告突然闖進我房間內強壓在我身上，叫我
            不要呼叫，被告強吻我並用手觸摸我的私處，因為
            被告的力氣太大我無法反抗，我有把腳夾緊，但被
            告力氣實在太大，最後還是粗暴地把我的褲子脫掉
            ，並用身體強壓在我身上，用陰莖進入我的陰道內
            ；被告算是我的老闆，對我來說是有威嚴的，而且
            ○○1號居所是在山上，我遭性侵時沒有大聲呼救是
            因為我害怕被告對我的生命安全造成危害，雖然曾
            嘉麗也在屋內，但被告與曾嘉麗很好，我覺得我呼
            救也沒有用，但我有抵抗、用手撥開被告，也有掙
            扎想要掙脫等語（見偵卷第35至37頁），於110年1
            月12日警詢時則證稱：曾嘉麗對被告言聽計從且為
            工作夥伴，實際上是同居關係，所以我才沒有呼救
            等語（見偵卷第55頁）；於檢察官偵訊時則證述：
            我不想回想，但我還有點印象，我睡到一半時被告
            闖進我房間壓在我身上，我有被嚇到而發出聲音，
            被告叫我不要出聲，我有把腳夾緊要抵抗，但被告
            力氣很大，我無法抵抗，被告將我褲子脫掉後，就
            強迫把我腳扳開對我做性行為等語（見偵字卷第21
            5頁）。由告訴人之警詢、偵查時之歷次證述內容
            ，可知告訴人就被告闖進其房間後，其有無因受到
            驚嚇而發出聲音？其於被告施以強制力時有無反抗
            、如何反抗？前後證詞已有歧異，非無瑕疵。
　　　　 2、又告訴人於本院審理證述時，就檢察官訊問「被告
            進入你房間後做何事」時，告訴人先於隔離室內拿
            出起訴書觀看後，僅回答檢察官「就如起訴書上所
            說的，強壓我」等語，嗣於本院依檢察官之聲請提
            示其警詢筆錄供閱覽後，方附和檢察官之問題答稱
            筆錄記載內容為正確（見侵訴字卷第175頁），衡
            情倘其確係於睡眠期間發現被告突然闖入房間內、
            強壓於自己身上，且遭被告以強制力方式脫掉其褲
            子、對之為性交行為等，應感到極為震驚，對此理
            應印象深刻，然其於警詢、偵訊時，就被告如何施
            以強制力、違反其意願之細節，均僅證稱「被告強
            壓在我身上」等語，於本院審理時，更須於閱覽起
            訴書後始回答「如起訴書上所說的，強壓我」等詞
            ，是告訴人就攸關本案犯罪事實有無判斷之重要之
            點均未能記憶，實難認合於常情。
　　　　 3、是甲女所述遭被告強制性交乙節是否屬實，已非無
            疑。
　 （三）復查：
　　　　 1、證人曾嘉麗於偵查中證稱：甲女於109年12月15日
            前後幾天確實有借宿在○○1號居所內，○○1號居所的
            空間並不大，只有兩個房間，甲女住主臥房對面之
            客房，我與被告住在主臥房，如果甲女有遭被告性
            侵，我一定可以察覺並加以阻止，但甲女在離開之
            前都沒有異樣，我也肯定被告沒有性侵甲女，因為
            甲女指訴的案發時間並沒有任何聲響等語（見偵字
            卷第67至69頁、71至72頁、73至75頁、228至229頁
            ），復比對告訴人所繪製之案發地點平面圖，可知
            告訴人借宿之客房門口與被告、曾嘉麗所使用之主
            臥房門口相對，中間僅有一並非敞之走道相隔，
            而告訴人指述之案發時間為凌晨3時，告訴人亦陳
            述○○1號居所所在地點偏僻，是倘若告訴人於被告
            甫闖入房間內因為驚嚇而有發出聲響，復因被告施
            以強制力而有奮力掙扎、抗拒之舉措，則依本案案
            發時之時間、地點之客觀條件，即使是睡眠中之曾
            嘉麗，亦不難察覺告訴人受到驚嚇、或抗拒被告所
            施以強制力掙扎時所發出之聲響。況被告亦熟稔○○
            1號居所地點、屋內房間相鄰情形，則被告於不清
            楚告訴人是否會受控於其強制力而屈服、隔壁房間
            內又有曾嘉麗在內，且不知曾嘉麗睡眠深淺程度如
            何之狀況下，理應無可能貿然以前述手段對睡著之
            告訴人為強制性交行為。
　　　　 2、再依告訴人所述，告訴人係於熟睡中突遭被告闖入
            房間、強壓身體為性交行為，衡情應感到極度驚恐
            、抗拒，除於客觀上毫無求救機會情形外，被害人
            於遭受突如其來的侵害時之反應，即是立刻向他人
            呼救，惟告訴人卻能於驚恐狀態下，立即判斷其向
            曾嘉麗求救之實益、是否可能觸怒被告，反使自己
            陷於生命危險之中等節後，選擇忽略斯時唯一的求
            救途徑；再告訴人自陳：「被告突然闖進來，壓在
            我身上，要我不要出聲」等語，顯見依告訴人所述
            經過，被告於侵害告訴人時仍畏懼於曾嘉麗發覺，
            否則又何以要求告訴人「不要出聲」？則不論告訴
            人於斯時是否仍能冷靜判斷，其於向曾嘉麗呼救並
            無困難、亦非絕對無效之情狀下，仍未呼救之情節
            ，確與一般遭性侵之被害人反應明顯不同。
　　　　 3、告訴人所為指訴內容有前開不合理之處，而有瑕疵
            可指，是其指訴內容真實性如何，即非無疑。
　 （四）至告訴人固提出沾有被告精液及告訴人體液之衛生紙
         團，偵查中經送內政部警政署鑑定，於該證物上檢出
         被告精液及告訴人體液DNA明確，惟告訴人於審理時結
         證稱：109年12月間，在本案發生之前某日，被告說他
         生日到我住處，當天被告也是壓制在我身上與我發生
         性行為等語（見侵訴字卷第181頁），核與被告所稱其
         於109年12月15日前某日於告訴人住處曾發生性交行為
         乙節一致，足見告訴人與被告於本案時間之109年12月
         1日迄同年月14日期間，曾發生性交行為明確，則告訴
         人所提出沾有被告及告訴人DNA之衛生紙團是否確為告
         訴人指述本案遭性侵之109年12月15日所留下，已非無
         疑。再即使該衛生紙團確係因被告與告訴人於109年12
         月15日凌晨3時許，發生性行為所留下跡證，惟僅能證
         明被告與告訴人於斯時確曾發生性交行為，至被告是
         否對告訴人施以強制力違反告訴人意願對之性交乙節
         ，則屬未能證明。尚難僅因一沾有被告精液、告訴人
         體液之衛生紙團，率爾推定被告即有公訴意旨所指對
         甲女強制性交之犯行，並以刑責相繩之。
五、綜上，甲女所指稱被告於109 年12 月15日凌晨3時許，趁其
    睡眠時，突闖入房間內，以強制力違反其意願，對其為性交
    行為等，關於被告犯罪事實之重要情節，於偵查及審理中之
    指述內容並不完整亦有歧異，且有前述不符常情之瑕疵可指
    。另卷附性侵害犯罪事件通報表、衛生福利部桃園醫院受理
    疑似性侵害事件驗傷診斷書，僅足以證明警方接獲本案報案
    處理之經過，尚無從證明被告確有如公訴意旨對甲女為強制
    性交行為。綜上所述，本案除被害人甲女之片面且瑕疵之指
    述外，尚缺乏補強證據證明之，而檢察官所舉之證據與所指
    出之證明方法，均無法證明被告有何對甲女強制性交之行為
    ，本院就被告是否涉犯上揭犯行，仍有合理懷疑之存在。此
    外，復無其他積極證據足資證明被告有何檢察官所指之犯行
    ，揆諸首開法條規定判例說明，被告犯罪應屬不能證明，自
    應為被告無罪之諭知。
據上論斷，應依刑事訴訟法第301 條第1 項，判決如主文。
本案經檢察官賴建如、翟恆威提起公訴，檢察官劉倍到庭執行職
務。
中　　華　　民　　國 　 111 　年　　10   月　 　4　 　日
                  刑事第十二庭  審判長法　官  張宏任
                                      法  官  徐雍甯
                                      法  官  曾淑君
以上正本證明與原本無異。
如不服本判決應於收受判決後20日內向本院提出上訴書狀，並應
敘述具體理由。其未敘述上訴理由者，應於上訴期間屆滿後20日
內向本院補提理由書(均須按他造當事人之人數附繕本)「切勿逕
送上級法院」。
                                      書記官　姚承瑋
中　　華　　民　　國　　111 　年　　10　　月　　4 　　日